【裁判字號】    99,聲,1009
【裁判日期】    991007
【裁判案由】    宣告沒收
【裁判全文】
臺灣嘉義地方法院刑事裁定              99年度聲字第1009號
聲  請  人  臺灣嘉義地方法院檢察署檢察官
被      告  甲○○
上列聲請人因被告重利案件聲請單獨宣告沒收（98年度緩字第
890號），本院裁定如下：
    主  文
扣案如附表一所示物品均沒收。
其餘聲請駁回。
    理  由
一、按檢察官依第253條或第253條之1為不起訴或緩起訴之處分
    者，對供犯罪所用、供犯罪預備或因犯罪所得之物，以屬於
    被告者為限，得單獨宣告沒收，刑事訴訟法第259條之1定有
    明文。
二、聲請意旨略以：被告甲○○所涉臺灣嘉義地方法院檢察署98
    年度偵字第1845、2623號重利案件，業經檢察官緩起訴處分
    確定，扣案如附表一、二所示被告所有供犯罪所用之物（臺
    灣嘉義地方法院檢察署98年度保管字第414號），爰依刑事
    訴訟法第259條之1，聲請單獨宣告沒收等語。
三、經查：
 （一）查被告所涉重利案件，業經檢察官緩起訴處分確定等情
       ，有臺灣嘉義地方法院檢察署檢察官98年度偵字第1845
       、2623號緩起訴處分書乙份附卷可憑。而扣案如附表一
       所示之物均係被告所有且均係供犯罪所用之物，亦據被
       告供承在卷（見警卷第2頁），揆諸上揭說明，是聲請人
       聲請予以單獨宣告沒收，自屬有據，應予准許。
 （二）按貸放重利者，其法定限制外之重利固係犯罪所得，然
       關於本金及法定限制內之利息即非犯罪所得。而刑法第
       38條第1項第3款所謂因犯罪所得之物，係指該物全部係
       犯罪所得而言，如非全部而僅係不能分割之其中一部係
       犯罪所得，仍不得視為全部犯罪所得予以沒收（臺灣高
       等法院暨所屬法院87年法律座談會刑事類提案第19號審
       查暨研討結論參照）。扣案如附表二所示物品，係被告
       收執占有，縱屬犯重利罪所得，被告就應由被害人等清
       償之本金及法定限制內利息等款項，仍有得合法主張之
       權利，復不能將上開本票所記載之金額加以分割出法定
       限制外之重利部分，揆諸上開說明，自不得遽以宣告沒
       收，故此部分聲請意旨容有誤會，應予駁回。
四、依刑事訴訟法第220條、第259條之1，裁定如主文。
中    華    民    國    99    年    10    月    7     日
                  刑事第四庭法  官  王慧娟
上列正本證明與原本無異。
如不服本裁定，應於裁定送達後5日內向本院提出抗告狀（應附
繕本）。
中    華    民    國    99    年    10    月    7     日
                            書記官  高文靜
附表一：
┌──┬────────────┬─────────────┐
│編號│物品名稱                │扣押物品清單編號          │
├──┼────────────┼─────────────┤
│1   │借款人收款資料簿參本    │98年度保管字第414號編號1  │
├──┼────────────┼─────────────┤
│2   │林俊毅等人借款信封拾參個│98年度保管字第414號編號2  │
├──┼────────────┼─────────────┤
│3   │空白收款袋捌個          │98年度保管字第414號編號3  │
├──┼────────────┼─────────────┤
│4   │空白本票柒本            │98年度保管字第414號編號4  │
└──┴────────────┴─────────────┘
附表二：
┌──┬────────┬───────────┐
│編號│物品名稱        │扣押物品清單編號      │
├──┼────────┼───────────┤
│1   │借款人本票拾陸張│98年度保管字414號編號5│
├──┼────────┼───────────┤
│2   │支票柒張        │98年度保管字414號編號6│
└──┴────────┴───────────┘

司法院資訊處製作；財團法人民間司法改革基金會備份。
